臺灣臺南地方法院刑事判決　　　　　　　99年度訴字第1056號
公　訴　人　臺灣臺南地方法院檢察署檢察官
被　　　告　周忠毅
上列被告因偽證等案件，經檢察官提起公訴（九九年度偵字第四
四二一號），被告於本院準備程序進行中，先就被訴事實為有罪
之陳述，經本院合議庭裁定進行簡式審判程序，判決如下：
    主  文
周忠毅犯偽證罪，處有期徒刑參月。
    事實及理由
壹、程序事項
  一、查被告周忠毅所犯偽證罪，非死刑、無期徒刑、最輕本刑
      為三年以上有期徒刑之罪，且被告於準備程序中就被訴事
      實均為有罪之陳述，經法官告知簡式審判程序之旨，並聽
      取公訴人及被告二人之意見後，由本院合議庭裁定由受命
      法官獨任進行簡式審判程序，合先敘明。
  二、次按適用簡式審判程序之有罪判決書之製作，準用第四百
      五十四條之規定，刑事訴訟法第三百十條之二定有明文。
      本件經合議庭裁定由受命法官獨任進行簡式審判程序，爰
      依照前開法律規定，準用刑事訴訟法第四百五十四條為判
      決書之製作，先予敘明。
貳、實體事項
  一、本件犯罪事實、證據及應適用之法條除引用檢察官起訴書
      之記載（如附件）外，就犯罪事實及證據部分分別更正及
      補充如下：
  （一）犯罪事實部分：
    １、第三行：購買新臺幣二千元之安非他命。
    ２、第八行：詎其為使蘇信雄逃避販賣第二級毒品之罪（蘇
        信雄所犯販賣第二級毒品罪部分，經本院以九八年訴字
        第一二一０號判決應執行有期徒刑十年，經上訴臺灣高
        等法院臺南分院，於九十九年三月十七日判決，將原判
        決關於無罪部分撤銷，改判幫助施用第二級毒品，處有
        期徒刑四月，如易科罰金，以新臺幣一千元折算一日。
        其餘上訴駁回確定），而基於偽證之犯意。
  （二）證據部分：
    １、被告於本院訊問時，及準備程序進行中均自白犯行（見
        本院卷第四十九頁訊問筆錄、第五十四頁背面準備程序
        筆錄）。
    ２、按證人恐因陳述致自己或與其有刑事訴訟法第一百八十
        條第一項關係之人受刑事追訴或處罰者，得拒絕證言，
        刑事訴訟法第一百八十一條固定有明文。然此項權利之
        行使，以證人或與其有上述關係之人「恐」受刑事追訴
        或處罰為前提條件，如證人或與其有上述關係之人業已
        因犯罪而經法院判決有罪或無罪確定，不再因陳述而導
        致或增加自己或與其有上述關係之人受刑事追訴或處罰
        之危險者，自不容其再拒絕證言而犧牲真相之發現，或
        侵害被告對證人之對質詰問權（最高法院九八年度臺上
        字第五０九八號判決要旨可供參照。），從而，法院於
        審理詰問證人時，如有上開情況，即不符刑事訴訟法第
        一百八十六條第二項之情形，自無庸告知證人同法第一
        百八十一條得拒絕證言之內容。經查，臺灣高等法院臺
        南分院以九八年上訴字第一二五九號審理蘇信雄違反毒
        品危害防制條例案件，於民國九十九年三月三日上午九
        時五十分起公開審判時，被告周忠毅以證人身分作證，
        並就被告周忠毅有無於九十八年六月六日有無向蘇信雄
        購買毒品安非他命後施用等事實加以詰問，而上述事實
        之有無，涉及被告有無持有及施用第二級毒品安非他命
        犯行，該案審判長命被告作證時，固未依上開規定踐行
        告知被告得拒絕證言之程序，僅詢以「與被告（即蘇信
        雄）有無親屬關係？」，被告答以「無」後，諭知具結
        義務及偽證處罰而命被告朗讀結文後令具結結文附卷，
        隨即開始進行交互詰問，有上開審判筆錄影本存卷可參
        （附於九九年偵字第四四二一號偵查卷第十六頁）。然
        查，被告周忠毅曾於九十八年七月九日，初犯施用第二
        級毒品案件，為本院以九八年度毒聲字第三九六號裁定
        送勒戒處所觀察、勒戒確定，並於九十八年十二月二十
        九日始入觀察勒戒處所執行，於九十九年二月二十八日
        因無繼續施用毒品傾向出所，並由臺灣臺南地方法院檢
        察署檢察官於九十九年三月二十四日以九八年毒偵字第
        一四四二號為不起訴處分確定，被告在上開執行觀察勒
        戒執行完畢出所，不起訴處分確定前之九十九年三月三
        日證述於九十八年六月間是否向蘇信雄購買毒品安非他
        命供己施用之行為（持有為施用吸收），依毒品危害防
        制條例第二十條、第二十三條之規定，尚不得科以刑責
        ，應為觀察勒戒之保安處分裁定，事實上亦為本院為觀
        察勒戒裁定，及經同上開檢察署檢察官為不起訴處分確
        定如上，有臺灣高等法院被告前案紀錄表一份附卷可憑
        ，則被告既因向蘇信雄購買第二級毒品安非他命施用之
        犯行經法院裁定觀察勒戒確定，並經執行該勒戒處分，
        且無繼續施用毒品傾向出所，其再以證人身分就該購買
        毒品之事實作證，並不會因其陳述而導致或增加自己受
        刑事追訴或處罰之危險，自不容其再拒絕證言而犧牲真
        相之發現，或侵害被告對證人之對質詰問權，而不符刑
        事訴訟法第一百八十六條第二項之情形，法院自無庸告
        知證人同法第一百八十一條得拒絕證言之內容，應甚明
        確。
    ３、綜上，被告自白犯行核與事證相符，堪以採信，本案事
        證明確，應依法論處。
  二、查被告周忠毅於臺灣高等法院臺南分院九八年度上訴字第
      一二五九號蘇信雄違反毒品危害防制條例案件法官於九十
      九年三月三日審判時，就其是否向蘇信雄購買第二級毒品
      安非他命之對案情有重要關係之事項，於供前具結，而為
      「‧‧‧（審判長問：九十八年六月六日你有無叫羅富南
      去被告家中拿安非他命？）沒有。‧‧‧（審判長問：有
      無補充？）是我和被告合資購買毒品，不是我向被告購買
      毒品，被告的朋友過來時，我也在場。」之虛偽證言，核
      其所為，係犯刑法第一百八十六條之偽證罪。另蘇信雄被
      訴違反毒品危害防制條例販賣第二級毒品案件，係於九十
      九年三月十七日經臺灣高等法院臺南分院以前開案號為前
      述內容之判決確定，有蘇信雄之臺灣高等法院被告前案紀
      錄表在卷可佐，而被告周忠毅則於該案判決確定後之九十
      九年六月三日檢察官以九九年偵字第四四二一號案件偵查
      中自白其偽證犯行，亦有該訊問筆錄在卷可參，故不符合
      刑法第一百七十二條所定自白減刑之要件，附此說明。爰
      審酌被告周忠毅受蘇信雄之託而為蘇信雄開脫販賣毒品罪
      責而以偽證之方式幫助蘇信雄脫免販賣第二級毒品安非他
      命之刑責，妨害司法機關對案件審理之正確性及造成司法
      資源之浪費，惟念其犯罪後坦承犯行之態度，兼衡其犯罪
      之動機、目的、手段、品行及智識程度等一切情狀，量處
      如主文所示之刑。
據上論斷，應依刑事訴訟法第二百七十三條之一第一項、第二
百九十九條第一項前段、第三百十條之二、第四百五十四條，刑
法第一百六十八條，判決如主文。
本案經檢察官郭書鳴到庭執行職務。
中    華    民    國   100    年    1     月    11    日
                  刑事第十三庭  法  官  程克琳
以上正本證明與原本無異。
如不服本判決應於收受判決後10日內向本院提出上訴書狀，並應
敘述具體理由；其未敘述上訴理由者，應於上訴期間屆滿後20日
內向本院補提理由書（均須按他造當事人之人數附繕本）「切勿
逕送上級法院」。
                                書記官  康紀媛
中    華    民    國   100    年    1     月    11    日
附錄本案論罪科刑法條
刑法第168條：
於執行審判職務之公署審判時或於檢察官偵查時，證人、鑑定人
、通譯於案情有重要關係之事項，供前或供後具結，而為虛偽陳
述者，處7 年以下有期徒刑。